\newpage

# Critères de minimisation dans les filtres RKHS {#an-minrkhs}

Cette annexe montre la fonction objectif que l'on cherche à minimiser dans la construction des filtres asymétriques par la méthode des RKHS.
Utiliser, dans le calcul des critères, la densité spectrale d'une marche aléatoire a peu d'influence sur la valeur des critères.

```{r, include = FALSE, cache = FALSE}
knitr::opts_chunk$set(fig.pos = "H")
```

```{r, include = FALSE}
library(ggplot2)
library(patchwork)
library(rjdfilters)
knitr::opts_chunk$set(warning = FALSE,
                      message = FALSE)
extract_ylim <- function(p){
    ggplot_build(p)$layout$panel_scales_y[[1]]$range$range
}
plot_rkhs_fun <- function(q, horizon, asymmetricCriterion = "Timeliness", density = "uniform",
                          outDec = ","){
    rkhs_fun <- rkhs_optimization_fun(degree = 3, horizon = horizon, leads = q,
                                      asymmetricCriterion = asymmetricCriterion, 
                                      density = density)
    opt_bw <- rkhs_optimal_bw(degree = 3,horizon = horizon,
                              asymmetricCriterion = asymmetricCriterion, 
                              density = density)[sprintf("q=%i", q)]
    ylab = asymmetricCriterion
    if(ylab == "FrequencyResponse"){
        ylab <- "MSE"
    }
    p <- ggplot() +
        scale_x_continuous(breaks = scales::pretty_breaks(n = 6),
                           limits = c(horizon-0.2, 2*horizon+1),
                           labels = function(x) format(x, decimal.mark = outDec)) +
        scale_y_continuous(labels = function(x) format(x, decimal.mark = outDec)) +
        geom_vline(xintercept = opt_bw, linetype = "dashed") + 
        geom_function(fun = rkhs_fun)
    ylims <- extract_ylim(p)
    
    p + 
        geom_text(aes(opt_bw,ylims[2],
                      label = formatC(opt_bw, digits = 1,format = "f",
                                      decimal.mark = outDec)),
                  vjust = .5, hjust = 0, size = 3, nudge_x = 0.4)+ 
        labs(title = sprintf("q = %i", q), y = ylab,
             x = "b") + AQLTools:::theme_aqltools() 
}
fig.note <- c("Le trait horizontal correspond à la valeur obtenue par défaut dans rjdfilters.",
              "Dans la définition des indicateurs $\\omega_1=2\\pi/12$.")
```

## Filtre symétrique de 9 termes ($h=4$)

```{r, include = FALSE}
horizon <- 4
```


```{r rkhsoptimse4wn, fig.cap = "Erreur quadratique moyenne pour les filtres RKHS avec $h_{WN}(x)=1$ (série initiale est un bruit blanc) en fonction du paramètre $b$ pour un filtre symétrique de 9 termes.", fig.note = fig.note, fig.height=height_cube*2.5}
plots <- lapply(0:(horizon-1), plot_rkhs_fun, horizon = horizon,
                asymmetricCriterion = "FrequencyResponse")
wrap_plots(plots)
```

<!-- ```{r rkhsoptimse4rw, fig.cap = "Erreur quadratique moyenne pour les filtres RKHS avec $h_{RW}(x)=\\frac{1}{2(1-\\cos(x))}$ (série initiale est une marche aléatoire) en fonction du paramètre $b$ pour un filtre symétrique de 9 termes.", fig.note = fig.note} -->
<!-- plots <- lapply(0:(horizon-1), plot_rkhs_fun, horizon = horizon, -->
<!--                 asymmetricCriterion = "FrequencyResponse", density = "rw") -->
<!-- wrap_plots(plots) -->
<!-- ``` -->

```{r rkhstimeliness4wn, fig.cap = "*Timeliness* pour les filtres RKHS avec $h_{WN}(x)=1$ (série initiale est un bruit blanc) en fonction du paramètre $b$ pour un filtre symétrique de 9 termes.", fig.note = fig.note, fig.height=height_cube*2.5}
plots <- lapply(0:(horizon-1), plot_rkhs_fun, horizon = horizon,
                asymmetricCriterion = "Timeliness")
wrap_plots(plots)
```

<!-- ```{r rkhstimeliness4rw, fig.cap = "*Timeliness* pour les filtres RKHS avec $h_{RW}(x)=\\frac{1}{2(1-\\cos(x))}$ (série initiale est une marche aléatoire) en fonction du paramètre $b$ pour un filtre symétrique de 9 termes.", fig.note = fig.note} -->
<!-- plots <- lapply(0:(horizon-1), plot_rkhs_fun, horizon = horizon, -->
<!--                 asymmetricCriterion = "Timeliness") -->
<!-- wrap_plots(plots) -->
<!-- ``` -->

```{r rkhsoptiaccuracy4wn, fig.cap = "*Accuracy* pour les filtres RKHS avec $h_{WN}(x)=1$ (série initiale est un bruit blanc) en fonction du paramètre $b$ pour un filtre symétrique de 9 termes.", fig.note = fig.note, fig.height=height_cube*2.5}
plots <- lapply(0:(horizon-1), plot_rkhs_fun, horizon = horizon,
                asymmetricCriterion = "Accuracy")
wrap_plots(plots)
```


<!-- ```{r rkhsoptiaccuracy4rw, fig.cap = "*Accuracy* pour les filtres RKHS avec $h_{RW}(x)=\\frac{1}{2(1-\\cos(x))}$ (série initiale est une marche aléatoire)  en fonction du paramètre $b$ pour un filtre symétrique de 9 termes.", fig.note = fig.note} -->
<!-- plots <- lapply(0:(horizon-1), plot_rkhs_fun, horizon = horizon, -->
<!--                 asymmetricCriterion = "Accuracy") -->
<!-- wrap_plots(plots) -->
<!-- ``` -->

```{r rkhsoptismoothness4wn, fig.cap = "*Smoothness* pour les filtres RKHS avec $h_{WN}(x)=1$ (série initiale est un bruit blanc) en fonction du paramètre $b$ pour un filtre symétrique de 9 termes.", fig.note = fig.note, fig.height=height_cube*2.5}
plots <- lapply(0:(horizon-1), plot_rkhs_fun, horizon = horizon,
                asymmetricCriterion = "Smoothness")
wrap_plots(plots)
```


<!-- ```{r rkhsoptismoothness4rw, fig.cap = "*Smoothness* pour les filtres RKHS avec $h_{RW}(x)=\\frac{1}{2(1-\\cos(x))}$ (série initiale est une marche aléatoire)  en fonction du paramètre $b$ pour un filtre symétrique de 9 termes.", fig.note = fig.note} -->
<!-- plots <- lapply(0:(horizon-1), plot_rkhs_fun, horizon = horizon, -->
<!--                 asymmetricCriterion = "Smoothness") -->
<!-- wrap_plots(plots) -->
<!-- ``` -->

\newpage
## Filtre symétrique de 13 termes ($h=6$)

```{r, include = FALSE}
horizon <- 6
```


```{r rkhsoptimse6wn, fig.cap = "Erreur quadratique moyenne pour les filtres RKHS avec $h_{WN}(x)=1$ (série initiale est un bruit blanc) en fonction du paramètre $b$ pour un filtre symétrique de 13 termes.", fig.note = fig.note, fig.height=height_cube*2.5}
plots <- lapply(0:(horizon-1), plot_rkhs_fun, horizon = horizon,
                asymmetricCriterion = "FrequencyResponse")
wrap_plots(plots)
```


```{r rkhstimeliness6wn, fig.cap = "*Timeliness* pour les filtres RKHS avec $h_{WN}(x)=1$ (série initiale est un bruit blanc) en fonction du paramètre $b$ pour un filtre symétrique de 13 termes.", fig.note = fig.note, fig.height=height_cube*2.5}
plots <- lapply(0:(horizon-1), plot_rkhs_fun, horizon = horizon,
                asymmetricCriterion = "Timeliness")
wrap_plots(plots)
```



```{r rkhsoptiaccuracy6wn, fig.cap = "*Accuracy* pour les filtres RKHS avec $h_{WN}(x)=1$ (série initiale est un bruit blanc) en fonction du paramètre $b$ pour un filtre symétrique de 13 termes.", fig.note = fig.note, fig.height=height_cube*2.5}
plots <- lapply(0:(horizon-1), plot_rkhs_fun, horizon = horizon,
                asymmetricCriterion = "Accuracy")
wrap_plots(plots)
```



```{r rkhsoptismoothness6wn, fig.cap = "*Smoothness* pour les filtres RKHS avec $h_{WN}(x)=1$ (série initiale est un bruit blanc) en fonction du paramètre $b$ pour un filtre symétrique de 13 termes.", fig.note = fig.note, fig.height=height_cube*2.5}
plots <- lapply(0:(horizon-1), plot_rkhs_fun, horizon = horizon,
                asymmetricCriterion = "Smoothness")
wrap_plots(plots)
```


\newpage
## Filtre symétrique de 23 termes ($h=11$)

```{r, include = FALSE}
horizon <- 11
```


```{r rkhsoptimse11wn, fig.cap = "Erreur quadratique moyenne pour les filtres RKHS avec $h_{WN}(x)=1$ (série initiale est un bruit blanc) en fonction du paramètre $b$ pour un filtre symétrique de 23 termes.", fig.note = fig.note}
plots <- lapply(0:(horizon-1), plot_rkhs_fun, horizon = horizon,
                asymmetricCriterion = "FrequencyResponse")
wrap_plots(plots)
```


```{r rkhstimeliness11wn, fig.cap = "*Timeliness* pour les filtres RKHS avec $h_{WN}(x)=1$ (série initiale est un bruit blanc) en fonction du paramètre $b$ pour un filtre symétrique de 23 termes.", fig.note = fig.note}
plots <- lapply(0:(horizon-1), plot_rkhs_fun, horizon = horizon,
                asymmetricCriterion = "Timeliness")
wrap_plots(plots)
```


```{r rkhsoptiaccuracy11wn, fig.cap = "*Accuracy* pour les filtres RKHS avec $h_{WN}(x)=1$ (série initiale est un bruit blanc) en fonction du paramètre $b$ pour un filtre symétrique de 23 termes.", fig.note = fig.note}
plots <- lapply(0:(horizon-1), plot_rkhs_fun, horizon = horizon,
                asymmetricCriterion = "Accuracy")
wrap_plots(plots)
```


```{r rkhsoptismoothness11wn, fig.cap = "*Smoothness* pour les filtres RKHS avec $h_{WN}(x)=1$ (série initiale est un bruit blanc) en fonction du paramètre $b$ pour un filtre symétrique de 23 termes.", fig.note = fig.note}
plots <- lapply(0:(horizon-1), plot_rkhs_fun, horizon = horizon,
                asymmetricCriterion = "Smoothness")
wrap_plots(plots)
```



